【裁判字號】    98,上易,2293
【裁判日期】    981112
【裁判案由】    竊盜
【裁判全文】
臺灣高等法院刑事判決                98年度上易字第2293號
上  訴  人  臺灣基隆地方法院檢察署檢察官
被      告  甲○○
上列上訴人因被告竊盜案件，不服臺灣基隆地方法院98年度易字
第28 0號，中華民國98年7月9日第一審判決（起訴案號：臺灣基
隆地方法院檢察署98年度偵緝字第23號），提起上訴，本院判決
如下：
    主  文
上訴駁回。
    理  由
一、公訴意旨略以：被告甲○○意圖為自己不法之所有，於民國
    97年8月29日上午9時30分許，駕駛車牌號碼AD─6345號自小
    客車，行經臺北縣瑞芳鎮○○路340號附近後停車，並下車
    隨機尋找屋內無人之住家；嗣見臺北縣瑞芳鎮○○路333號5
    樓無人在內，即以不詳工具撬開門鎖後，進入屋內竊取被害
    人乙○○所有之現金新臺幣（下同）3,000元、金手鍊2條共
    重1兩8錢、金項鍊4條共重3兩、神像金牌4面共重2錢，總計
    價值為147,000元得手後旋即逃逸。嗣被害人乙○○於同日
    下午1時20分許返家，發現遭竊而報警查獲上情，因認被告
    涉犯刑法第320條第1項之竊盜罪嫌云云。
二、按犯罪事實應依證據認定之，無證據不得認定犯罪事實；又
    不能證明被告犯罪或其行為不罰者，應諭知無罪之判決，刑
    事訟訴法第154條第2項、第301條第1項分別定有明文。次按
    認定不利於被告之事實，須依積極證據，苟積極證據不足為
    不利於被告事實之認定時，被告之抗辯或反證縱屬虛偽，仍
    不能以此資為積極證據應予採信之理由，即應為有利於被告
    之認定，更不必有何有利之證據；且認定犯罪事實所憑之證
    據，無論直接或間接證據，其為訴訟上之證明，須達於通常
    一般之人均不致有懷疑，而得確信其為真實之程度者，始得
    據為有罪之認定，倘其證明尚未達到此一程度，而有合理之
    懷疑存在時，尚難為有罪之認定基礎（最高法院30年上字第
    482號、第816號及76年台上字第4986號判例參照）。
三、程序方面：
    按被告以外之人於審判外之言詞或書面陳述，除法律有規定
    者外，不得作為證據，刑事訴訟法第159 條第1 項固有明文
    。惟被告以外之人於審判外之陳述，經當事人於審判程序同
    意作為證據，法院審酌該言詞陳述或書面陳述作成時之情況
    ，認為適當者，亦得為證據；當事人、代理人或辯護人於法
    院調查證據時，知有上開刑事訴訟法第159 條第1 項不得為
    證據之情形，而未於言詞辯論終結前聲明異議者，視為有前
    項之同意，刑事訴訟法第159 條之5 亦有明文。查起訴書所
    列舉之各項證據，經本院於審判程序提示予被告甲○○，並
    告以內容要旨，被告、檢察官均表示無意見，且未聲明異議
    ，本院審酌相關言詞陳述或書面陳述作成時之情況，認為適
    當，依前揭法條意旨，均得援為本案證據，應先敘明。
四、實體方面：
    本件公訴意旨認被告甲○○涉有刑法第320條第1項之竊盜罪
    嫌，係以告訴人乙○○於警詢、檢察官偵查時之指訴、監視
    器錄影畫面翻拍照片、台北縣政府警察局瑞芳分局98年4月2
    5日北縣警瑞刑字第0980008349號函，為其論罪依據。訊據
    被告固承認於上揭時地與卓姓伴侶到附近的地下室做愛，然
    堅詞否認有何公訴意旨所指之竊盜犯行，辯稱：「監視錄影
    畫面所拍到自小客車的後方放置是伊的衣物與雨傘，伊沒有
    侵入他人住宅，也沒有拿別人的東西。」云云。經查：
  (一)證人即告訴人乙○○於原審審理時證稱：「我們的地下停車
    場有電動門，車子要下去要有遙控器才能開電動門，一般的
    外車無法隨意進出，除非住戶幫忙開門，當天約10點多，有
    一輛車停在我家大門旁的空地上，駕駛下車鬼祟祟的觀察，
    後來還進入我家1樓的大門，差不多幾分鐘後，我有看到人
    出來，車子移到50公尺外路邊停車場，後來那個人還有走回
    來進入我家1樓的大門進入，進去後有一段時間，後來看到
    那個人還背了個小包包從1樓的大門出來，並往他停車的位
    置走，警察問我認不認識這個人，我說不認識，我家公寓的
    地下停車場是從345號的地方才能進入地下停車場，我說的
    那個人沒有開車進入我家的地下停車場，我看到他開往我家
    上面50公尺處的小停車場，98年度偵緝字第23號卷第37頁編
    號、照片，是我家1樓旁邊的空地，同卷第38頁編號
    、照片，是我家旁邊的空地，編號我不知道。」等語（
    見原審卷第27至31頁），依其所述，該地下室停車場一般外
    車無法隨意進出，若要進入證人謝瑞典位於逢甲路333號5樓
    住處須從該住處1樓大門進入，而偵卷編號、照片，被
    告供稱係本人無誤，編號、照片並非本人，而編號、
    之照片，依其外觀、穿著、長相應係被告本人無誤，編號
    、照片中男子之穿著與編號、照片中男子之穿著不
    同（見同上偵緝卷第34至39頁），依證人乙○○所證述，其
    位置並非其住處333號1樓前的位置，是其家1樓旁邊的空地
    ，是以並無積極證據足資證明被告有從333號1樓出入口進入
    被害人住處。
  (二)又從98年度偵緝字第23號卷內監視器所拍錄之編號的照片
    ，雖可清晰看出係被告所駕駛之車牌號碼AD─6345號自小客
    車，後窗位置放置一些物品，被告供稱係放置其衣物與雨傘
    ，而從照片以觀，並無法明顯看出係被害人所失竊之物品，
    況以被害人所失竊係現金、金手鍊、金項鍊、神像金牌之類
    物品，實難以拍攝照片所顯示畫面之物品劃上等號。
  (三)現場採集之指紋乙枚，經送鑑結果，排除被害人乙○○指紋
    後，經輸入電腦析鑑結果，並未發現相符者，亦即未發現有
    被告之指紋，此有97年10月6日刑紋字第0970147452號內政
    部警政署刑事警察局鑑驗書在卷可參；又依台北縣政府警察
    局瑞芳分局98年4月25日北縣警瑞刑字第0980008349號函，
    監視器錄影畫面，並未拍攝到被告離開之畫面，而警方查訪
    逢甲路333號2、3、4樓住戶劉柏緯、范主和、簡金興等人，
    均沒有見過被告，台北縣政府警察瑞芳分局瑞芳派出所查訪
    紀錄表3件在卷可參（見同上偵緝卷第48至50頁）。
  (四)綜上所述，公訴人所引之證據，均不足採為被告確有涉犯本
    件竊盜犯行之佐證。此外，復查無其他積極證據足認被告確
    有公訴人所指之上開犯行，應認被告犯罪尚屬不能證明。
五、原審因認被告犯罪不能證明，而為無罪諭知，認事用法，核
    無違誤。公訴人上訴意旨略以：被害人家中遭竊期間，被害
    人家1樓旁空地之監視錄影拍攝到被告出現該處，被告雖辯
    稱其係與伴侶至該處地下室做愛，但無法交待如何聯絡該伴
    侶之姓名、聯絡方式，且其並非居住案發地點附近，何以遠
    至該處與伴侶做愛？其所辯均與常情有違等語。然查：被告
    於被害人遭竊期間出現在被害人家1樓旁空地，經該處監視
    器拍攝其影像，且其於本院審理時辯稱其係隨興與卓姓伴侶
    至該住宅地下室做愛，但其不知該卓姓女子之姓名，今年元
    旦後即與她無法聯絡等語（見本院98年10月29日審判筆錄）
    ，衡諸其所辯雖令人匪夷所思，惟本件警方並未在案發現場
    即被害人住處採集到被告之指紋，亦未在被告處扣得任何被
    害人遭竊之贓物，且無任何人證述被告確進入被害人住處竊
    盜，本院尚無從僅以被害人住處333號1樓旁空地所設之監視
    器錄影畫面翻拍照片即編號、照片之人係被告乙節，即
    遽認被告即為於上揭時地侵入被害人住處竊盜之人，公訴人
    執此指摘原判決不當，尚嫌臆測，揆諸前開判例意旨，自難
    以竊盜之刑責相繩。公訴人猶執前詞指摘原判決不當，核無
    理由，應予駁回。
據上論斷，應依刑事訴訟法第368條，判決如主文。
本案經檢察官邱美育到庭執行職務。
中    華    民    國    98    年    11    月    12    日
                  刑事第十七庭  審判長法  官  趙功恆
                                      法  官  陳憲裕
                                      法  官  黃雅芬
以上正本證明與原本無異。
不得上訴。
                                      書記官  鄭雅云
中    華    民    國    98    年    11    月    12    日


司法院資訊處製作；財團法人民間司法改革基金會備份。
